【裁判字號】    97,簡上,49
【裁判日期】    981125
【裁判案由】    損害賠償
【裁判全文】
臺灣新竹地方法院民事判決              97年度簡上字第49號
上  訴  人  乙○○
被 上訴 人  甲○○
訴訟代理人  張昱裕律師
上列當事人間請求損害賠償事件，上訴人對於中華民國97年6月6
日本院簡易庭96年度竹簡字第1280號第一審判決提起上訴，本院
於98年10月28日言詞辯論終結，判決如下：
    主      文
上訴駁回。
第二審訴訟費用由上訴人負擔。
    事實及理由
壹、上訴人主張：除與原審主張相同外，另補稱：
一、本件原審判決駁回上訴人之請求，乃以(一)民法第351條前段
    規定：「買受人於契約成立時，知有權利之瑕疵者，出賣人
    不負擔保之責」，而上訴人至遲於民國89年11月2日，已知
    系爭違章建築房屋占有之權源有糾紛，惟其竟仍於同年11月
    3日再與被上訴人訂立建築改良物買賣所有權移轉契約書，
    並同年月14日繳納契稅辦理納稅義務人名義變更後付清系爭
    房屋尾款，而未對被上訴人主張任何權利瑕疵或解除契約，
    則自不得請求被上訴人依照民法第227條之規定賠償其損害
    。(二)關於上訴人主張為被上訴人墊付交通、食宿費用合計新
    臺幣（下同）40,718元部分，為被上訴人所全部否認，上訴
    人又無法舉證以實其說，因而為上訴人敗訴之判決。惟查：
（一）兩造係於89年6月1日訂立買賣契約，將被上訴人所有新竹
      市○○路○段271之2號平房乙棟，以總價款200,000元出賣
      予上訴人，而上訴人係至89年11月2日陪同被上訴人出庭
      才知悉本院89年度訴字第741號拆屋還地事件，此與民法
      第351條乃規定於契約「成立時」知有權利瑕疵者，出賣
      人不負擔保之責之規定尚有不符。至於雙方於89年11月3
      日訂立之建築改良物買賣所有權移轉契約書，只是辦理稅
      籍變更登記之手續，並非89年11月3日才成立此一買賣契
      約，且當時亦係被上訴人一再表示此建物為其之前因空軍
      499聯隊所分配之眷舍土地而自建系爭房屋之產權清楚，
      將來如政府徵收時，還可取得政府之徵收款…云云，上訴
      人聽信其言才敢於出庭完隔日辦理稅籍變更及給付尾款，
      原審法院以此推斷上訴人於買賣契約「成立時」即已知系
      爭房屋之權利有瑕疵，其認事用法自有所違。
（二）次查，上訴人為被上訴人暫墊付之費用，有原審起訴附呈
      相關明細及收據可稽，如被上訴人主張該金額為其自行所
      支出者，何以上訴人會握有上開支出之收據？
（三）況被上訴人前曾對上訴人提出侵占之刑事告訴，主要理由
      乃以上訴人扣留其個人證件為由，認上訴人涉有侵占之罪
      嫌，惟經臺灣新竹地方法院檢察署及臺灣高等法院檢察署
      偵查後，認兩造間確有本件民事系爭之糾葛，認上訴人扣
      留被上訴人之證件並無不法所有之意圖，因而為上訴人不
      起訴處分確定，此有附呈臺灣高等法院檢察署處分書可資
      為證。而依處分書理由第1項第1至第3行，被上訴人聲請
      再議之意旨載明：「被告（即上訴人）稱聲請人返台之交
      通費、食宿、購屋損失、賠償農工公司不當得利之損失約
      45餘萬元均由其代墊未還，然被告受聲請人（即被上訴人
      ）之託代領退休棒，已足抵償，並有剩餘…」，如非兩造
      間確有本件債務存在，則何來以託上訴人領退休俸抵償之
      餘地？
（四）上訴人與被上訴人原本關係密切，情同手足，因此一向為
      被上訴墊付金錢均未有留下書面之記載。於5年多前曾代
      被上訴人領取退休金100餘萬元，分文未取如數將之匯寄
      予被上訴人，並為被上訴人赴大陸出庭作證，並可舉上訴
      人於服役時所獲得之諸獎狀勳章，可證明上訴人之人格。
      此次被上訴人竟然不顧多年情誼，全部否認本件之事實，
      實令上訴人難以甘服。
二、為此聲明請求：
（一）原判決廢棄。
（二）被上訴人應給付上訴人493,512元，及自起訴狀繕本送達
      被上訴人之翌日（即97年7月18日）起至清償之日止，依
      照年息百分之5計算之利息。
（三）第一、二審訴訟費用由上訴人負擔。
貳、被上訴人則以：除與原審主張相同外，另補稱：
一、原審判決上訴人敗訴，所持之主要理由係認：「按物之出賣
    人，負交付其物於買受人，並使其取得該物所有權之義務；
    出賣人應擔保第三人就買賣之標的物，對於買受人不得主張
    任何權利；買受人於契約成立時，知有權利之瑕疪者，出賣
    人不負擔保之責。民法第348條第1項、第349條、第351條前
    段定有明文。查系爭房屋為老舊之違章建築，為被告於71年
    6月16日向訴外人蕭惠垣所購，再於89年6月1日轉售予原告
    ，同年11月3日，兩造復就系爭房屋訂立建築改良物買賣所
    有權移轉契約書，並於同年月14日繳納契稅辦理納稅義務人
    名義變更等情，有新竹市稅捐稽徵處函、新竹縣政府舊有違
    章建築房屋修繕證、建築改良物買賣所有權移轉契約書、契
    稅繳款書等附卷可稽，原告雖主張被告告知系爭房屋係屬空
    軍499聯隊所分配之眷舍土地而自建，產權清楚，將來如政
    府徵收時，還可取得政府之徵收款，原告信以為真而向其購
    買云云，惟為被告所否認，且原告自承其係於89年6月與被
    告合意購買系爭房屋，簽約後2、3天付15萬元，尾款5萬元
    於89年11月21日被告回大陸前一個禮拜換人民幣給被告，被
    告被訴之前揭89年度訴字第741號拆屋還地事件於89年11月2
    日第一次開庭審理時，其親自陪同被告至本院開庭等語，顯
    見原告至遲於訂約後之89年11月2日，已知系爭違章建築房
    屋占有之正當權源有糾紛，惟其竟仍於同年11月3日再與被
    告訂立建築改良物買賣所有權移轉契約書，並於同年月14日
    繳納契稅辦理納稅義務人名義變更後付清系爭房屋尾款，而
    未對被告主張任何權利瑕疪或解除契約，則謂其不知系爭房
    屋之占有存有瑕疪，已難採信。再者，依兩造所訂立之系爭
    房屋買賣契約，被告所出賣物為系爭房屋，並不包括基地在
    內，而房屋不能辦理所有權移轉登記，又為原告所明知，且
    原告亦未證明被告於出賣系爭房屋時，確有隱匿系爭房屋無
    得為建築之正當權源之瑕疵而故意不告知買受人即原告之事
    實，則原告以此為被告有可歸責之事由，向被告請求付予農
    工公司之252,794元及購屋款200,000元，合計452,794元之
    損害賠償，即乏所據」，顯然已詳為調查並斟酌系爭房屋移
    轉上訴人前、後之狀況，其判斷並無違誤可言。
二、再者，上訴人係依民法第227條之規定提起本件損害賠償訴
    訟，而該條之要件係「因可歸責於債務人之事由，致為不完
    全給付者，債權人得依關於給付遲延或給付不能之規定行使
    其權利」。然查，依原審所認事實，上訴人縱使在締約（89
    年6月1日此點被上訴人有爭執）時，即契約成立時並不知權
    利瑕疵，然在房屋移轉產權交付占有之時（89年11月間），
    上訴人顯然非常清楚該屋已然陷於訴訟當中，卻仍願意辦理
    產權移轉，足認被上訴人並無任何可歸責之處。又依據原審
    調查，上訴人自承於89年11月2日陪同被上訴人到院開庭，
    據此亦可佐證上訴人係明知有瑕疵而仍願意購買且移轉產權
    ，本應就其後果自行負責，焉能歸咎於被上訴人。
三、又被上訴人於原審迭以書狀否認簽立89年6月1日買賣契約事
    實，雖為原審所不採，然被上訴人認為此部分仍有查明必要
    。查：系爭買賣契約載明價金200,000元，被上訴人亦否認
    收受，且上訴人全然無法就價金交付事實舉證，兩造是否真
    有買賣之真意，已有不明。況且，依據上訴人於原審所提出
    之原證七「買賣所有權移轉契約書」，其上所載買賣價金僅
    70,000元，亦與上訴人所主張之200,000元出入甚巨，此亦
    徵該契約之虛偽不實。
四、為此答辯聲明請求：
（一）上訴駁回。
（二）第一、二審訴訟費用均由上訴人負擔。
、兩造不爭執之事實：
一、新竹市○○路○段271之2號平房（下稱系爭房屋）為老舊之
    違章建築，為被上訴人於71年6月16日向訴外人蕭惠垣所購
    買。兩造於89年11月3日，就系爭房屋訂立建築改良物買賣
    所有權移轉契約書，由上訴人向被上訴人購買系爭房屋，並
    於同年月14日繳納契稅辦理納稅義務人名義變更，有上訴人
    提出之新竹市稅捐稽徵處函、新竹縣政府舊有違章建築房屋
    修繕證、建築改良物買賣所有權移轉契約書、契稅繳款書等
    附卷可稽（見原審卷第67至76頁）。
二、上訴人於購買系爭房屋後遭土地所有權人台灣省農工企業股
    份有限公司（下稱農工公司）訴請拆屋還地，經本院89年度
    訴字第741號、臺灣高等法院92年度重上訴字第141號判決本
    件上訴人敗訴確定，上訴人除因此遷出系爭房屋外，並賠償
    農工公司252,794元相當租金之不當得利，業據原審調卷查
    核屬實。
肆、本院之判斷：
    上訴人主張兩造於89年6月1日訂有買賣契約書，被上訴人將
    其所有系爭違章建築房屋以200,000元出賣予上訴人，詎上
    訴人於購買後遭土地所有權人農工公司訴請拆屋還地，經本
    院89年度訴字第741號、台灣高等法院92年度重上訴字第141
    號判決本件上訴人敗訴確定，上訴人除因此遷出系爭房屋外
    ，並賠償農工公司252,794元相當租金之不當得利，另上訴
    人購買系爭房屋支出200,000元價款，合計損失452,794元，
    爰依民法第227條不完全給付之規定，請求被上訴人應賠償
    上訴人此部分損害；又上訴人應被上訴人要求為其墊付返台
    交通食宿費用計40,718元，爰一併依墊款協議、不當得利請
    求被上訴人返還云云。被上訴人則否認89年6月1日買賣契約
    書之真正，辯稱其係單身榮民，在89年間已決意遷居大陸，
    不再回台，被上訴人於89年離台之前，接獲本院89年訴字第
    741號案件農工公司之起訴狀及開庭通知後，因本身不諳法
    律，即將起訴狀繕本交給上訴人觀視，上訴人知悉該屋有訴
    訟糾紛後，即判斷認為系爭房屋如遭法院判命拆除，則應有
    補償金可茲領取，恰巧被上訴人即將離台，本即屬意拋棄系
    爭房屋所有權與上訴人，上訴人乃趁機自行書擬買賣契約全
    文乙份，倒填簽約日期，並蓋用被上訴人已經交付上訴人之
    印鑑章於契約立約人欄，實則上訴人並未交付系爭房屋之買
    賣價款，被上訴人亦未與上訴人約定代墊返台費用等語置辯
    ，是本件爭執之點厥為：(一)兩造有無於89年6月1日就系爭房
    屋簽訂買賣契約？上訴人是否已給付買賣價金？(二)上訴人於
    訂立買賣契約時，是否明知系爭房屋無權占有他人土地，被
    上訴人是否有可歸責事由而為不完全給付，導致上訴人受有
    損害？(三)上訴人依墊款協議、不當得利之法律關係請求被上
    訴人返還40,718元之返台交通、食宿費用有無理由。茲分述
    如下：
一、兩造有於89年6月1日就系爭房屋簽訂買賣契約：
（一）按私文書經本人或其代理人簽名、蓋章者，推定為真正，
      民事訴訟法第358條定有明文；又印章由自己蓋用，或由
      有權使用之人蓋用為常態，由無權使用之人蓋用為變態，
      故主張變態事實之當事人，應就此負舉證責任，此有最高
      法院74年度臺上字第2143號判決可參；且按文書內印章及
      作押既均屬真正，雖由他人代為立據而除有確切反證外，
      自應推定為本人授權行為，如主張印章被盜用應負舉證責
      任，亦有最高法院95年度臺上字第2943號判決足稽。查上
      訴人主張兩造於89年6月1日訂有房屋買賣契約書，由上訴
      人以200,000元向被上訴人購買系爭房屋之事實，業據提
      出房屋買賣契約書為證（見原審卷第6-7頁）；被上訴人
      雖不爭執該契約書上其印文之真正，惟否認兩造就系爭房
      屋達成買賣之合意，辯稱：其於89年間已決意遷居大陸，
      本即意欲拋棄系爭房屋所有權與上訴人，系爭買賣契約書
      乃上訴人乃自行書擬倒填日期並盜蓋其託上訴人保管用以
      代領退休俸之印鑑章，非其用印云云，然此既為上訴人所
      否認，揆諸前開舉證責任分配原則，自應由被上訴人就其
      抗辯印章被盜用或由無權使用之人蓋用之事實，負舉證之
      責。然被上訴人就上訴人盜用其印鑑章乙節未能舉證以實
      其說，所辯已難認為可採。
（二）又訴外人農工公司前於89年10月12日對被上訴人起訴請求
      拆除系爭房屋返還基地，被上訴人於89年11月2日到庭陳
      稱：「我現在還住在那裡272號，我房子已經賣給乙○○
      （即上訴人），6月1日就賣了，提出契約書。我這個月就
      要搬走了，我從67年就住在那裡」等語，並提出系爭買賣
      契約書附卷可稽，業據原審調取本院89年度訴字第741號
      全卷核閱無訛，足證兩造確有就系爭房屋為買賣之合意。
      且徵諸前開訴訟進行中，被上訴人自行提出系爭買賣契約
      書乙節觀之，被上訴人顯然明知系爭買賣契約書上已蓋有
      其印鑑章，所辯該印文係遭上訴人盜蓋云云，即無可信。
（三）至被上訴人另辯稱前開契約書係應上訴人要求虛偽製作，
      上訴人實際上未交付買賣價金200,000元，目的乃配合上
      訴人領取補償金云云。惟查，系爭房屋若真能於拆遷時領
      取補償費，則無論被上訴人係以贈與或買賣之方式移轉所
      有權予上訴人，均無礙於上訴人具領補償費之權利。又兩
      造就系爭房屋應有買賣合意已如前述，至上訴人買賣價金
      有無交付，對該買賣契約之成立核無影響，被上訴人前開
      所辯，尚非可採，應認兩造有於89年6月1日就系爭房屋簽
      訂買賣契約屬實。
二、上訴人於訂立系爭買賣契約時，應已明知系爭房屋無權占有
    他人土地，被上訴人應無可歸責事由：
（一）按物之出賣人，負交付其物於買受人，並使其取得該物所
      有權之義務。又因可歸責於債務人之事由，致為不完全給
      付者，債權人得依關於給付遲延或給付不能之規定行使其
      權利；因不完全給付而生前項以外之損害者，債權人並得
      請求賠償，民法第348條第1項、第227條分別定有明文。
      經查：
    １上訴人自承其係於89年6月1日與被上訴人合意購買系爭房
      屋，簽約後2、3天支付15萬元價款，尾款5萬元則於89年
      11月21日被上訴人回大陸前1個禮拜兌換人民幣給付被上
      訴人等情；且稽諸被上訴人被訴之本院89年度訴字741號
      拆屋還地事件於89年11月2日開庭審理時，上訴人親自陪
      同被上訴人至本院開庭，為兩造所不爭（見原審卷第196
      頁反面至第197頁），同年11月3日，兩造復就系爭房屋訂
      立建築改良物買賣所有權移轉契約書，並於同年月14日繳
      納契稅辦理納稅義務人名義變更等情，有新竹市稅捐稽徵
      處函、新竹縣政府舊有違章建築房屋修繕證、建築改良物
      買賣所有權移轉契約書、契稅繳款書等附卷可稽（見原審
      卷第67至76頁）。可見依上訴人主張，兩造於89年6月1日
      簽訂系爭房屋買賣契約後2、3日上訴人即交付150,000元
      買賣價金，嗣被上訴人再於89年11月2日偕同上訴人至本
      院89年度訴字741號拆屋還地事件出庭應訊，兩造隨即於
      翌日即89年11月3日訂立建築改良物買賣所有權移轉契約
      書，並於同年月14日繳納契稅辦理房屋納稅義務人名義變
      更，上訴人再於89年11月中旬將系爭房屋尾款50,000元兌
      換成人民幣支付予被上訴人，被上訴人一週後始前往大陸
      定居。
    ２按一般人購買房屋時均會查詢房屋所在基地之使用權源，
      如購買房屋時，未併同購買基地或土地使用權利，且土地
      所有人與房屋出賣人非屬同一人時，一般人均可知判斷此
      種房屋可能係無權佔有他人土地。查兩造所訂立之系爭房
      屋買賣契約，被上訴人所出賣者僅為系爭房屋，並不包括
      基地在內，而系爭房屋為不能辦理所有權移轉登記之違章
      建築，復為上訴人所明知，據此已難認上訴人於簽訂系爭
      買賣契約書時會信賴系爭房屋有合法使用土地之權源。徵
      諸本案前開簽約、付頭期款、被上訴人偕同上訴人至其被
      訴拆屋還地之案件開庭、庭後兩造共同辦理系爭房屋之稅
      籍變更登記、支付尾款後被上訴人始赴大陸定居等節，若
      上訴人於89年6月1日締約之初不知系爭房屋無使用基地之
      合法權源，於明知被上訴人即將前往大陸定居之情況下，
      為何不於89年11月2日開庭後即時要求被上訴人協助理直
      ，拒絕過戶、拒付尾款，甚至阻止被上訴人出國，反而於
      被上訴人出國後，協助領取退休金、寄交相關款項，甚至
      不辭勞苦在93年間前往大陸為被上訴人訴請賠償之民事案
      件中擔任證人，此有上訴人自行提出之山東省萊陽市人民
      法院民事判決書附卷可考（見原審卷第112至117頁），尤
      其被上訴人出國後，上訴人猶於89年12月18日提出陳報狀
      向前揭89年度訴字第741號拆屋還地訴訟承審法官陳報其
      已受讓系爭房屋（見原審卷第133-135頁），於90年5月21
      日再度出庭表示其已向被上訴人購入系爭房屋（見原審卷
      第137頁）。衡諸上情，應認上訴人於89年6月1日簽訂系
      爭房屋買賣契約時即已明知買賣標的物之系爭違建房屋，
      有興建在他人土地上之情形。
    ３按「○○○購屋之初既明知基地係第三人所有而仍願向被
      上訴人買受該地上房屋，自應承受因此所生之不利結果，
      況被上訴人係本於承受系爭土地原出租人省鐵路局之地位
      於終止租約後請求上訴人拆屋返還租賃物（土地），並未
      就地上房屋主張任何權利，亦未有第三人就該地上房屋主
      張權利，自無權利瑕疵擔保之可言」，此有最高法院80年
      度台上字第1359號判決可參。查本件上訴人於89年6月1日
      簽訂系爭房屋買賣契約時即已明知買賣標的物之系爭違建
      房屋，有興建在他人土地上之情形，已如前述；系爭房屋
      嗣後係遭基地所有權人農工公司訴請拆屋還地及給付相當
      租金之不當得利，並非第三人對系爭房屋主張權利，揆諸
      上開判決意旨，自無何權利瑕疵可言，上訴人主張其於契
      約成立時，不知系爭房屋有瑕疵存在，故無民法第351條
      規定之適用，被上訴人仍應負權利瑕疵擔保責任云云，核
      屬無據。
    ４第按「當事人主張有利於己之事實者，就其事實有舉證之
      責任，民事訴訟法第277條前段定有明文；又民事訴訟如
      係由原告主張權利者，應先由原告負舉證之責，若原告先
      不能舉證，以證實自己主張之事實為真實，則被告就其抗
      辯事實即令不能舉證，或其所舉證據尚有疵累，亦應駁回
      原告之請求」，有最高法院著有17年上字第917號判例意
      旨可參。查上訴人固主張89年6月1日雙方簽訂買賣契約時
      ，被上訴人告知系爭房屋係屬空軍499聯隊所分配之眷舍
      土地而自建，產權清楚，將來如政府徵收時，還可取得政
      府之徵收款，上訴人信以為真而向其購買，其不知系爭房
      屋有上開瑕疵云云，然此為被上訴人所否認，上訴人復未
      能提出任何證據證明有該等品質之保證，其主張自難採信
      ，況系爭房屋之產權並無問題，已如前述，上訴人以此指
      摘被上訴人，自非有理。
    ５承前所述，上訴人於訂約之初，即已明知買賣標的物之系
      爭違建房屋，有興建在他人土地上之情形，且於89年11月
      2日出庭後已確知系爭房屋已遭訴請拆屋還地，而仍予以
      買受，且違章建築不特不能辦理所有權移轉登記，更有隨
      時拆除之危險，為眾人所週知，上訴人自亦不能諉為不知
      ，其明知有此危險而仍願買受，被上訴人自無可歸責，上
      訴人請求返還買賣價金及請求損害賠償，於法要屬無據。
（二）上訴意旨另稱被上訴人曾於他案偵查中承認本件債務，並
      舉臺灣高等法院檢察署檢察官96年度上聲議字第2742號處
      分書為憑。惟查，被上訴人告訴上訴人侵占案件，經臺灣
      新竹地方法院檢察署檢察官以96年度偵字第2342號為不起
      訴處分後，被上訴人不服提起再議之意旨固稱：「被告（
      即上訴人）稱聲請人（即被上訴人）返台之交通費、食宿
      、購屋損失、賠償農工公司不當得利之損失約450,000餘
      元均由其代墊未還，然被告受聲請人之託代領退休俸，已
      足抵償，並有剩餘」等語，惟其亦同時表明「且被告並未
      提出任何代辦事務支出之明細或結算資料，聲請人認被告
      無理由主張上述欠款…」等語，此有上訴人提出之臺灣高
      等法院檢察署檢察官96年度上聲議字第2742號處分書足稽
      （見本院卷上證一）。可見，被上訴人於刑事侵占案件偵
      查中仍否認上訴人所主張之本件欠款，該不起訴處分書亦
      僅認定兩造間有民事債務糾葛，並未認定被上訴人積欠上
      訴人本件款項至明，從而，上訴人主張被上訴人於上開侵
      占案件偵查中承認本件債務云云，難認屬實。
（三）綜上，上訴人主張其於訂立系爭買賣契約時，不知系爭房
      屋無權占有他人土地，並不可採；至於其主張被上訴人隱
      匿系爭房屋無使用基地正當權源之瑕疵，且保證將來可領
      取徵收補償款部分，因無法舉證以實其說，亦非足取。上
      訴人於訂約之初，即已明知買賣標的物之系爭違建房屋，
      有興建在他人土地上之情形，仍予以買受，於得知系爭房
      屋已遭訴請拆屋還地後，猶與被上訴人共同辦理稅籍變更
      ，即難認可歸責於被上訴人。從而，上訴人依不完全給付
      之法律關係，請求被上訴人返還200,000元購屋價款及其
      支付予農工公司之252,794元損害賠償，應無理由。
三、上訴人依墊款協議、不當得利之法律關係請求被上訴人給付
    40,718元之交通、食宿費用亦無理由：
（一）墊款協議部分：
      上訴人主張其為被上訴人墊付返台之交通、食宿費用合計
      40,718元，爰依墊款協議及不當得利之法律關係向被上訴
      人為請求，並提出食宿費用、機票、車票收據等件為證（
      見原審卷第20至29頁）。惟查上訴人主張之墊款協議為被
      上訴人所否認，且上訴人提出之食宿費用、機票、車票收
      據等，除上海市出入境管理收費專用收據、永順旅行社護
      照費用、國民身分證拍照收據等件有載明被上訴人姓名外
      ，餘均無從認定係上訴人為被上訴人所支出，且縱上訴人
      執有之上開上海市出入境管理收費專用收據、永順旅行社
      護照費用、國民身分證拍照收據載有被上訴人姓名，亦不
      能據此推論該等費用係由上訴人支出、兩造間已成立墊款
      協議或消費借貸契約等事實。
（二）不當得利部分：
    １次按「主張不當得利請求權之原告，係因自己之行為致造
      成原由其掌控之財產發生主體變動，則因該財產變動本於
      無法律上原因之消極事實舉證困難所生之危險自應歸諸原
      告，始得謂平；是以原告對不當得利請求權之成立要件應
      負舉證責任，亦即原告必須證明其與被告間有給付之關係
      存在，且被告因其給付而受有利益以及被告之受益為無法
      律上之原因，始能獲得勝訴之判決」，此有最高法院91年
      度台上字第1673號判決可參。故本件上訴人對不當得利請
      求權之成立要件應負舉證責任，亦即上訴人必須證明其與
      被上訴人間有給付關係存在，且被上訴人因其給付而受有
      利益，暨被上訴人之受益為無法律上之原因，始能獲得勝
      訴之判決。
    ２查上訴人依不當得利法則請求被上訴人返還70,718元不當
      得利及利息，然被上訴人否認給付關係存在，辯稱：未與
      上訴人約定成立消費借貸契約，且上訴人提出之明細為其
      單方製作，其上查無被上訴人簽名承認，兩造當時尚未交
      惡，被上訴人亦非全無資力之人，上訴人所述交通、食宿
      費用雖項目繁雜，但每筆之金額不大，係由被上訴人自行
      支出後將收據交予原告保管等語。揆諸前揭說明，上訴人
      自應就其支出系爭40,718元、及前揭花費係為被上訴人支
      出，暨被上訴人因之無法律上原因而受有利益等節，負舉
      證責任。上訴人固主張：其持有上開支出收據，被上訴人
      因之受惠即係無法律上原因受有利益云云；惟如前所述，
      上訴人並不能證明該等費用係為被上訴人所支出，且縱認
      為該等款項係上訴人所支出，然上訴人付款之原因甚多，
      或出於無償贈與、或出於委任、或出於借貸、或出於清償
      ，自不能因上訴人執有上開收據，即認係為被上訴人支出
      且被上訴人因之無法律上原因而受有利益。上訴人就其主
      張既無法舉證以實其說，所述即難採信。
四、綜上所述，上訴人主張依民法第227條規定請求被上訴人賠
    償購屋款及上訴人給付予農工公司之損害合計452,794元，
    暨依據墊款協議、不當得利之法律關係請求被上訴人給付返
    台交通、食宿費40,718元，及自起訴狀繕本送達翌日起至清
    償日止，按年息5%計算之利息，為無理由，不應准許；其假
    執行之聲請亦失所附麗，應併予駁回。原審為上訴人敗訴之
    判決，並無違誤，上訴意旨聲明廢棄，非有理由，應駁回其
    上訴。
伍、因本案事證已臻明確，兩造其餘主張陳述及所提之證據，經
    審酌後，或與本件爭點無涉，或於判決結果無影響，爰不逐
    一論述，附此敘明。
陸、據上論結，本件上訴為無理由，依民事訴訟法第436條之1第
    3項、第449條第1項、第463條、第78條，判決如主文。
中    華    民    國    98    年    11    月    25    日
                  民事第一庭  審判長 法  官  王銘勇
                                     法  官  林麗玉
                                     法  官  吳靜怡
以上正本，係照原本作成。
本判決不得上訴。
中    華    民    國    98    年    11    月    25    日
                                     書記官  彭連喜


司法院資訊處製作；財團法人民間司法改革基金會備份。
